【裁判字號】    90,上易,962
【裁判日期】    900731
【裁判案由】    傷害
【裁判全文】
臺灣高等法院臺南分院刑事判決           九十年度上易字第九六二號       Ｃ
      上  訴  人  臺灣嘉義地方法院檢察署檢察官
      上  訴  人
      即  被  告  甲  ○  ○
右上訴人因傷害案件，不服臺灣嘉義地方法院八十九年度易字第一一五七號中華民國
九十年五月三日第一審判決（起訴案號：臺灣嘉義地方法院檢察署八十九年度偵字第
六三七九號），提起上訴，本院判決如左：
      主      文
原判決撤銷。
甲○○傷害人之身體，累犯，處有期徒刑參月，如易科罰金，以佰元折算壹日。
      事      實
一、甲○○曾於民國八十八年間因犯賭博罪，經原審法院判處有期徒刑四月，如易科
    罰金，以三百元折算一日確定，於八十八年十月十一日易科罰金執行完畢，仍不
    知悔改，於八十九年六月三十日凌晨四時十五分許，在嘉義市○區○○路六四六
    號前，由不詳姓名男子駕駛一輛車牌號碼不詳之自用小客車自後撞及乙○○所駕
    駛車牌號碼ＷＧＨ－九九○號輕型機車，乙○○人車倒地後右小腿受傷，再由甲
    ○○持木棍毆打乙○○右小腿，致乙○○受有右小腿撕脫傷合併皮膚壞死之傷害
    。
二、案經乙○○訴由嘉義市警察局第一分局報請臺灣嘉義地方法院檢察署檢察官偵查
    起訴。
      理      由
一、訊據上訴人即被告甲○○否認有傷害告訴人乙○○之犯行，辯稱：其到現場時，
    告訴人已經被另外一輛車子撞倒，有人在打告訴人，其叫他們不要打，從頭到尾
    其都沒有出手打告訴人，其沒有拿棍子打告訴人右小腿，事情發生以後，其到告
    訴人家不是要談和解，是告訴人之父親經由刑事局查出其車牌，然後要其去他家
    云云。經查，（一）告訴人於八十九年八月十三日第一次警訊時指稱：其只記到
    一輛自小客車之車號為被告所有Ｃ８－２８２９號，而撞傷其之那一輛自小客車
    車號其沒有記到等語。於八十九年十月十六日第二次警訊時則指稱：對方共有二
    輛車，但只有其中一輛被告所有Ｃ８－２８２９號自小客車將其撞傷等語；於偵
    查中指稱：八十九年六月三十日凌晨四時十五分許，在嘉義市○○路六四六號前
    ，被告開Ｃ８－２８２９號自小客車，不是撞傷其之人，那天開車將其撞傷的，
    是一輛自小客車車號其不清楚等語；於原審調查時指稱：其有看到撞傷其之那輛
    車，但車號不記得等語。告訴人除第二次警訊時指稱：被告所有Ｃ８－２８２９
    號自小客車將其撞傷外，均指稱將其撞傷之另一輛自小客車車號其已記不得，先
    後指訴不一，而目擊證人黃勝凱於偵查中結證稱：當時被告是否開車撞告訴人，
    其不知道等語；於原審調查時結證稱：不是被告所駕車撞告訴人，是後面又來一
    輛車好像要停下來緊急煞車才撞到告訴人等語，故尚難僅憑告訴人之指訴，即認
    定係被告駕駛其所有之Ｃ８－２８２９號自小客車將告訴人撞傷。（二）告訴人
    於八十九年八月十三日第一次警訊時指稱：當天駕駛Ｃ８－２８２９號自小客車
    之被告，有拿一支警棍毆打他等語；於八十九年十月十六日第二次警訊時則指稱
    ：被告係故意開車撞傷他，並下車毆打他等語；於八十九年十一月七日偵查中指
    稱：其驗傷單（診斷證明書）上所載受有右小腿撕脫傷合併皮膚壞死，是被該輛
    不詳車號之自小客車撞傷，其被棍棒毆打沒有驗傷單等語；於八十九年十一月十
    四日偵查中指稱：被告是拿木棍毆打他，其右小腿受傷，被車撞傷及遭被告等人
    持木棍打傷都有，事發後二天，被告有帶他朋友至其家找其父，要談和解，並說
    其等打錯人等語；於原審調查時指稱：被告找其和解，說要賠償其醫藥費，但只
    找其一次，以後就沒有再來，被告確實有拿木棍打其右小腿，但不記得打幾下，
    因被告頭髮染紅色很好認，驗傷診斷證明書上所載之傷害，有被車撞的，也有被
    告拿木棍打的，其騎乘機車被撞後彈到離其原來的地方二、三公尺遠，他們是故
    意撞的，被告到其家說他打錯人等語。而目擊證人黃勝凱於偵查中結證稱：其不
    知道被告是不是開車撞告訴人，但其有看到被告持一支木棍毆打告訴人的腿部等
    語；於原審調查時先結證稱：當天其有看到被告確實有拿一根長長的東西打告訴
    人，但其不知道是否木棍，當時其離現場大約十一公尺左右等語；後於原審調查
    時又結證稱：被告那時染紅頭髮，其有看到被告拿類似警棍的東西打告訴人的腿
    等語。除告訴人於第一次警訊時指稱被告持警棍打他及證人黃勝凱於原審調查時
    證稱被告拿類似警棍打告訴人外，告訴人及證人黃勝凱均稱被告持木棍打告訴人
    ，故被告應係持木棍打被告。告訴人受有右小腿撕脫傷合併皮膚壞死之傷害，並
    有嘉義基督教醫院出具之診斷證明書一份在卷可稽，而該診斷書為案外人姚碧春
    醫師所開具，衡諸該醫師與被告、告訴人間並無特殊情仇，自無甘冒刑責而偽開
    傷單之理。雖證人郭思雨於偵查中結證稱：其未看到被告持木棍打告訴人云云，
    惟據被告於偵查中供稱證人郭思雨為其乾妹妹，於原審調查時供稱係其女朋友之
    朋友，於本院審理時供稱係其女朋友之同事，是其所為上開證言，難免有迴護被
    告之情，尚難僅憑其證言，遽為有利被告之認定。綜上所述，雖無積極證據證明
    被告駕車撞傷告訴人右小腿，但被告確有持木棍打告訴人因遭車撞受傷之右小腿
    。被告所辯，無非事後圖卸之詞，不足採信，事證明確，被告犯行堪以認定。
二、核被告甲○○所為，係犯刑法第二百七十七條第一項之傷害罪。被告前於八十八
    年間因犯賭博罪，經原審法院判處有期徒刑四月，如易科罰金，以三百元折算一
    日確定，於八十八年十月十一日易科罰金執行完畢，有臺灣嘉義地方法院檢察署
    刑案資料查註紀錄表一份附於偵查卷可參，五年以內再犯有期徒刑以上之本罪，
    為累犯，應依刑法第四十七條之規定加重其刑。
三、原審以被告罪證明確，予以論罪科刑，固非無見，惟查告訴人所受右小腿撕脫傷
    合併皮膚壞死之傷害，應係由不詳姓名男子駕駛一輛車牌號碼不詳之自用小客車
    自後撞及其所駕駛前開機車，人車倒地後受傷，再由被告持木棍毆打所致，並無
    積極證據足資證明被告夥同十餘名姓名不詳男子中之一人駕駛自用小客車撞傷後
    ，再由被告與該十餘名不詳姓名之男子分持木棍、安全帽等物共同毆打所致（詳
    後述），原判決認定係被告夥同十餘名姓名不詳男子中之一人駕駛自用小客車撞
    傷後，再由被告與該十餘名不詳姓名之男子分持木棍、安全帽等物共同毆打所致
    ，即有未洽。公訴人依告訴人之請求上訴指摘原判決量刑過輕，固無足取，惟原
    判決既有可議，應由本院將原判決撤銷改判。爰審酌被告犯罪之動機、目的、品
    行及與告訴人並無深仇大恨，因一時衝動而罹刑章，犯罪所生之危害及犯罪後之
    態度，且尚未與告訴人達成民事和解等一切情狀，量處如主文所示之刑，並諭知
    易科罰金之折算標準。
四、公訴意旨略以：被告甲○○於八十九年六月三十日凌晨四時十五分許，夥同十餘
    名姓名不詳男子，在嘉義市○區○○路六四六號前，共同基於傷害人身體之犯意
    聯絡，由其中一名姓名不詳男子駕駛一輛車牌號碼不詳之自用小客車自後撞及告
    訴人乙○○所駕駛車牌號碼ＷＧＨ－九九○號輕型機車，致告訴人人車倒地後，
    再由被告與該十餘名不詳姓名之男子分持木棍、安全帽等物共同毆打告訴人，致
    使告訴人因此受有右小腿撕脫傷合併皮膚壞死之傷害，因認被告共同涉犯刑法第
    二百七十七條第一項之傷害罪嫌云云。公訴人認被告涉犯此部分之傷害罪，無非
    以上開事實業據告訴人於警訊及偵查中指訴不移，並經目擊證人黃勝凱於偵查中
    結證屬實，復有告訴人之驗傷診斷證明書一份足資佐證為主要論據。惟訊據被告
    否認有於右開時、地夥同十餘名姓名不詳男子共同毆打告訴人之犯行，辯稱：其
    到現場時，告訴人乙○○已經被另外一輛車子撞倒，有人在打告訴人，其叫他們
    不要打，從頭到尾其都沒有出手打告訴人，其沒有拿棍子打告訴人右小腿等語。
    經查，被告於原審調查時雖供稱：「（打被害人的其他人你是否認識？）認識：
    ：：」「：：：是跟我一起去的人打他的」等語；惟其於警訊時供稱：「（係何
    人打架？）我不認識」「打他的人我並不認識」「現場有五、六個人，我均不認
    識」等語，其是否認識毆打告訴人之人前後供述不一。而告訴人於警訊時、偵查
    中及原審調查時與證人黃勝凱於偵查中雖均稱有十餘名姓名不詳男子，由其中一
    名姓名不詳男子駕駛一輛車牌號碼不詳之自用小客車自後撞及告訴人所騎乘之機
    車，致告訴人人車倒地後，再由被告與該十餘名不詳姓名之男子分持木棍、安全
    帽等物共同毆打告訴人受傷，惟衡情茍告訴人遭被告夥同十餘名姓名不詳男子中
    之一人駕駛自用小客車撞傷後，再由被告與該十餘名不詳姓名之男子分持木棍、
    安全帽等物共同毆打，則告訴人所受傷害，應不僅是右小腿撕脫傷合併皮膚壞死
    之傷害，且亦無證據足資證明該十餘名不詳姓名男子係被告所夥同。此外，復查
    無積極證據可資證明被告有公訴人所指此部分之共同傷害犯行，惟被告此部分之
    共同傷害犯行與其前開單獨傷害犯行有實質上一罪關係，爰不另為無罪判決之諭
    知。
據上論結，應依刑事訴訟法第三百六十九條第一項前段、第三百六十四條、第二百九
十九條第一項前段、刑法第二百七十七條第一項、第四十七條、第四十一條第一項前
段、罰金罰鍰提高標準條例第一條前段、第二條，判決如主文。
本案經檢察官李傳來到庭執行職務。
中    華    民    國      九十      年      七      月     三十一       日
                                  臺灣高等法院臺南分院刑事第二庭
                                      審判長法官  游    明    仁
                                            法官  蘇    重    信
                                            法官  陳    清    溪
右正本證明與原本無異。
不得上訴。
                  法院書記官  嚴    巧    花
中    華    民    國      九十      年      八      月     一           日
附錄法條：
刑法第二百七十七條第一項：傷害人之身體或健康者，處三年以下有期徒刑、拘役或
                          一千元以下罰金。


司法院資訊處製作；財團法人民間司法改革基金會備份。
